【裁判字號】    95,重訴,29
【裁判日期】    950620
【裁判案由】    毒品危害防制條例等
【裁判全文】
臺灣桃園地方法院刑事判決              95年度重訴字第29號
公  訴  人  台灣桃園地方法院檢察署檢察官
被      告  甲○○
                    弄3號
選任辯護人  何豐行律師
            邱鎮北律師
上列被告因毒品危害防制條例等案件，經檢察官提起公訴（94年
度偵字第17098號），本院判決如下：
    主  文
甲○○共同運輸第一級毒品，處有期徒刑拾伍年。扣案如附表所
示第一級毒品海洛因及塑膠罐均沒收銷燬之；扣案黑色手提袋、
廠牌為ＲＵＦＡ之灰黑色手提運動袋、黑色手提行李袋、綠色行
李箱各壹個、廠牌為ＯＫＷＡＰ之行動電話壹具及安全拉環壹袋
均沒收。未扣案之運輸毒品所得新臺幣伍萬元沒收，如全部或一
部不能沒收時，以其財產抵償之。
    事  實
一、甲○○、顧耿光（綽號「小顧」）、簡志偉（綽號「大象」
    ）、陳志雄（綽號「大雄」）（後3 人由台灣桃園地方法院
    檢察署檢察官另案偵辦中）、王志達及趙文龍（以上2 人由
    台灣高等法院另案判決）均明知海洛因係屬毒品危害防制條
    例第2 條第2 項第1 款所列之第一級毒品，並屬行政院依據
    懲治走私條例第2 條第4 項規定公告之管制進口物品，未經
    許可不得運輸，亦不得私運進口，甲○○因經商失敗，為謀
    賺取不法利益，經由顧耿光之誘惑，約定由甲○○負責尋覓
    俗稱「交通」之人（即負責將毒品從泰國攜帶進入台灣），
    由顧耿光、簡志偉、陳志雄所屬之集團提供至泰國之旅遊費
    用，同時許以成功將毒品輸入台灣地區後，每人將可獲得新
    台幣（下同）20萬元之報酬，甲○○遂介紹其友人王志達與
    顧耿光認識，顧耿光再尋覓其友人趙文龍，由王志達及趙文
    龍擔任「交通」之工作，約定由顧耿光所屬之販毒集團先給
    付50,000元予甲○○、王志達、趙文龍，另提供赴泰之來回
    機票、住宿費用，事成後另給付15萬元之報酬，甲○○、趙
    文龍、王志達明知顧耿光許以高額報酬要其自泰國地區攜帶
    返臺係屬海洛因，竟因貪圖報酬而應允之，甲○○、顧耿光
    、簡志偉、陳志雄乃與王志達、趙文龍共同基於運輸及私運
    屬管制進口物品之毒品海洛因進入我國國境內之共同犯意聯
    絡及行為分擔，於渠等出境至泰國前，先由顧耿光交付廠牌
    為ＯＫＷＡＰ內置有晶片卡之行動電話1 具予趙文龍，以為
    聯絡運輸毒品事宜所用，趙文龍、王志達於94年5 月23日22
    時20分許，以參加泰國旅行團假以觀光之名義共同搭乘中華
    航空ＣＩ－065 號班機前往泰國曼谷，甲○○與顧耿光於同
    日另搭乘班機至泰國，於同年月26日，在泰國某處，由簡志
    偉、陳志雄聯絡另2 名不知姓名、年籍之成年人交付背包1
    只內裝有第一級毒品海洛因磚12塊予甲○○、顧耿光，於翌
    日（即27日）甲○○、顧耿光先在投宿之飯店，將上開取得
    之第一級毒品海洛因磚以果汁機攪成粉狀，再以塑膠罐分裝
    成27罐，嗣於同年月28日凌晨某時，顧耿光待王志達與趙文
    龍所參加之旅行團返回泰國曼谷，由顧耿光先撥打前揭交付
    予趙文龍廠牌為ＯＫＷＡＰ之行動電話，詢問趙文龍、王志
    達所住宿飯店之房號，再由甲○○、顧耿光至趙文龍、王志
    達所投宿之飯店，交付外包裝雖為「ＮｕｔｒｉＭａｅ  Ｆ
    ｉｂｅｒ」、「ＭｅｄｉｃｒａｆｔｓＦｉｓｈｏｉｌ」「
    Ｅｘｔｒａ  Ｐｌｕｓ  ＰｅａｒｌＣｒｅａｍ」，然實係
    裝置有第一級毒品海洛因之塑膠罐共27罐予趙文龍、王志達
    ，趙文龍將其中13罐置於其所攜廠牌為ＲＵＦＡ之灰黑色手
    提運動袋及黑色手提運動袋內（第一級毒品海洛因合計淨重
    1975.59公克，空包裝重850.92公克），王志達則將其餘14
    罐分置於其所攜之黑色手提行李袋及綠色行李箱內（第一級
    毒品海洛因合計淨重2059.58 公克，空包裝重943.06公克）
    ，於同日下午4 時55分許，趙文龍攜帶上開黑色手提袋及廠
    牌為ＲＵＦＡ之灰黑色手提運動袋，王志達則攜前揭黑色行
    李袋及綠色行李箱，共同搭乘中華航空ＣＩ696 號班機返臺
    ，於當日晚上9 時35分許入境桃園中正機場，而共同將如附
    表所示之第一級毒品海洛因運輸、私運進口臺灣得逞，甲○
    ○、顧耿光則另搭機返回台灣，然因法務部臺北市調查處已
    接獲情資，乃會同法務部桃園縣調查站、臺北市憲兵隊人員
    在桃園中正機場守候，嗣於同年月28日晚間10時50分許，趙
    文龍、王志達在桃園中正機場第一航廈辦理通關手續時，經
    臺北關稅局稽查組人員以Ｘ光檢查儀檢查渠2 人所攜之前開
    行李箱、手提袋時察覺確實有異，乃會同臺北市調查處人員
    檢查，當場自趙文龍及王志達身上查獲如附表所示之物品及
    安全拉環1 袋，因而查獲上情，王志達於前述運輸第一級毒
    品海洛因入境為警查獲後，於臺灣桃園地方法院檢察署檢察
    官偵查中，供出甲○○之犯罪事證，而甲○○為警查獲後，
    於臺灣桃園地方法院檢察署檢察官偵查中，經檢察官事先同
    意，供出該案其他共犯簡志偉、陳志雄之犯罪事證，因而使
    檢察官得以順利追訴前開共犯簡志偉、陳志雄。
二、案經法務部調查局臺北市調查處移送臺灣桃園地方法院檢察
    署檢察官偵查起訴。
    理  由
一、程序部分：本件認定事實所引用之本件卷內所有卷證資料（
    包含文書證據、物證等證據），並無證據證明係公務員違背
    法定程序所取得，且被告甲○○及辯護人於本院行準備程序
    時就卷內所有之卷證資料之證據能力均表示無意見，且卷內
    之文書證據，亦無刑事訴訟法第159 條之4 之顯有不可信之
    情況與不得作為證據之情形，則依刑事訴訟法第159 條之5
    之規定，本件認定事實所引用之本件卷證所有文書證據、物
    證等證據，均有證據能力，合先敘明。
二、上揭犯罪事實，業據被告於偵查及本院審理時坦承不諱，並
    有證人王志達、趙文龍於偵查中結證屬實（見94年度偵字第
    17098 號卷第36頁），復有扣案之第一級毒品海洛因27罐可
    佐，該27罐海洛因經送請鑑定結果，均含第一級第6 項毒品
    海洛因成分（其中13罐合計淨重1975.59 公克，空包裝重85
    0.92公克；另14罐合計淨重2059.58 公克，空包裝重943.06
    公克），有法務部調查局94年7 月7 日調科壹字第08000960
    3 號及第000000000 號檢驗通知書2 紙在卷為憑（參94年度
    偵字第9943號卷第82頁至第83頁），復有被告之入出境查詢
    結果、王志達、趙文龍之旅客入出境紀錄查詢表、中正國際
    機場入出境服務站檢查通知單、臺北國稅局稽查組Ｘ光檢查
    儀注檢行李報告表、法務部調查局台北市調查處扣押筆錄、
    通訊監察譯文各1 份在卷足憑，此外，復有供聯絡運輸毒品
    事宜用之廠牌為ＯＫＷＡＰ之行動電話手機1 具、共犯趙文
    龍用以私藏夾帶運輸毒品用之黑色手提袋、廠牌為ＲＵＦＡ
    灰黑色手提袋各1 個及共犯王志達用以私藏夾帶運輸毒品用
    之黑色手提行李袋、綠色行李箱各1 個另案扣案可佐，足認
    被告自白與事實相符而可採信。至辯護人雖另辯稱：被告僅
    負責包裝之工作，無法與真正上手聯絡，並無犯意聯絡與行
    為分擔，只成立幫助犯云云，惟按刑法上之幫助犯，固以幫
    助他人犯罪之意思而參與犯罪構成要件以外之行為而成立，
    惟所謂以幫助他人犯罪之意思而參與者，指其參與之原因，
    僅在助成他人犯罪之實現者而言，倘以合同之意思而參加犯
    罪，即係以自己犯罪之意思而參與，縱其所參與者為犯罪構
    成要件以外之行為，仍屬共同正犯，又所謂參與犯罪構成要
    件以外之行為者，指其所參與者非直接構成某種犯罪事實之
    內容，而僅係助成其犯罪事實實現之行為而言，苟已參與構
    成某種犯罪事實之一部，即屬分擔實施犯罪之行為，雖僅以
    幫助他人犯罪之意思而參與，亦仍屬共同正犯，最高法院著
    有27年上字第1333號判例可資參照，被告係以共同運輸毒品
    之犯意參與本案之犯行，其所參與之接貨與包裝行為，雖屬
    運輸毒品構成要件以外之行為，依上開判例意旨所載，仍應
    成立共同正犯，是辯護人此部分之辯解，不足採信。本件事
    證明確，被告犯行洵堪認定，應依法論科。
三、按海洛因係毒品危害防制條例第2 條第2項第1款規定之第一
    級毒品，且屬行政院依懲治走私條例第2條第4項公告之「管
    制物品及其數額」甲項第4 款所列之管制進出口物品。又懲
    治走私條例第2條第1項所謂私運管制物品進口，係指由國外
    或自大陸地區私運管制物品，進入臺灣地區而言；另按運輸
    毒品罪祇以所運輸之毒品已實施運送為已足，並非以運扺目
    的地為完成犯罪之要件，換言之，區別該罪既遂、未遂之依
    據，應以已否起運為準，既已起運，構成該罪之輸送行為即
    已完成，不以達到目的地為既遂條件，最高法院著有92年台
    上字第3096號裁判可資參照。共犯王志達、趙文龍2 人自泰
    國曼谷私運、運輸毒品海洛因抵達我國中正機場，雖於通關
    時，即為警查獲，但其2 人既已搭機抵達中正機場，並下機
    進入我國領域內（含上開行李），其等私運管制物品毒品海
    洛因進口及運輸毒品海洛因之行為皆已經完成。核被告所為
    ，係犯毒品危害防制條例第4 條第1 項之運輸第一級毒品罪
    及懲治走私條例第2 條第1 項之私運管制物品進口罪。被告
    及共犯所為之持有第一級毒品海洛因之低度行為為運輸第一
    級毒品海洛因之高度行為所吸收，均不另論罪。又本案係簡
    志偉、陳志雄、顧耿光所屬之販毒集團許以報酬邀約被告及
    共犯王志達、趙文龍2 人走私毒品海洛因入境，在泰國先由
    簡志偉、陳志雄交代另2 名姓名、年籍不詳之成年人將第一
    級毒品海洛因磚交付予被告及顧耿光，再由被告及顧耿光負
    責在泰國將第一級毒品海洛因磚攪碎另行包裝後，再由被告
    及顧耿光交付予共犯王志達、趙文龍2 人，足見被告與簡志
    偉、陳志雄、顧耿光、王志達、趙文龍及另2 名姓名年籍不
    詳之成年人間，互有犯意聯絡及行為分擔，均為共同正犯。
    被告所犯前開二罪名，乃以一行為而同時觸犯之，為想像競
    合犯，應依刑法第55條之規定，從一重之運輸第一級毒品罪
    處斷。另按「第2 條所列刑事案件之被告或犯罪嫌疑人，於
    偵查中供述與該案案情有重要關係之待證事實或其他共犯之
    犯罪事證，因而使檢察官得以追訴該案之其他共犯者，以經
    檢察官事先同意者為限，就其因供述所涉之犯罪，減輕或免
    除其刑」，證人保護法第14條第1 項定有明文。本案實係因
    被告於檢察官偵查中，供述至泰國運輸海洛因返臺之共犯簡
    志偉、陳志雄事證（參見94年度偵字第17098 號卷第50頁至
    第56頁），而使檢察官得以追訴其他共犯簡志偉、陳志雄，
    且檢察官亦於訊問筆錄表示同意被告有證人保護法第14條第
    1 項之適用（參見94年度偵字第17098 號卷第33頁），是依
    前揭說明，被告所為核與前揭法條之規定相符，並符合證人
    保護法鼓勵證人勇於出面作證，以利犯罪之偵查、審判之立
    法意旨，自應依證人保護法第14條第1 項規定減輕其刑。爰
    審酌被告僅因經濟不佳，為牟取不法利益，除介紹他人擔任
    運輸毒品之工作外，本身亦與犯罪集團之成員共謀至泰國參
    與接貨、分裝毒品之工作，其在整個運輸毒品海洛因犯罪中
    ，實居於核心地位，且該集團藉由縝密之分工運輸數量甚鉅
    、純度甚高之第一級毒品海洛因入境臺灣，對社會治安危害
    甚鉅，惟念毒品於流入市面前即遭查獲，對社會尚未造成損
    害，且供出集團內之其他成員等一切情狀，雖公訴檢察官對
    被告具體求處有期徒刑10年，惟本院以上開理由，認公訴檢
    察官之求刑稍嫌過輕，爰量處如主文所示之刑，以示懲儆。
四、按基於共同犯罪行為，應由共犯各負全部責任之理論，從而
    共犯趙文龍私運回臺如附表編號一所示之毒品海洛因及共犯
    王志達夾帶入境如附表編號二所示之毒品海洛因，均屬第一
    級毒品，應依毒品危害防制條例第18條第1 項前段規定，宣
    告沒收銷燬之；另「本局鑑驗毒品秤重主要係以傾倒，必要
    時亦會輔以刮杓刮取之方式，儘可能將原送驗包裝袋內毒品
    與包裝袋分離後各別秤重，所得之毒品重量稱為『淨重』，
    包裝袋重量則以『空包裝重』稱之，然無論依上述何種方式
    分離，原送驗包裝袋內均仍會有微量毒品成分殘留」等語，
    此亦有法務部調查局93年11月16日調科壹字第09362396550
    函附卷可參，是用以直接包覆上開扣案第一級毒品海洛因之
    如附表所示之塑膠罐共27罐，應併依毒品危害防制條例第18
    條第1 項前段之規定宣告沒收銷燬之。次按毒品危害防制條
    例第19條第1 項關於沒收之規定，係採義務沒收主義。故凡
    犯同條例第4 條至第9 條、第12條、第13條或第14條第1 項
    、第2 項之罪者，其供犯罪所用之物或因犯罪所得之財物，
    且屬犯人所有者，即應依該規定沒收（最高法院93年度臺上
    字第1360號、第1365號判決意旨參照）。另自共犯趙文龍身
    上所起出之廠牌為ＯＫＷＡＰ之行動電話一具，係共犯顧耿
    光所有，於共犯趙文龍啟程赴泰國前交付予共犯趙文龍供聯
    絡運輸毒品事宜所用之物，而共犯顧耿光亦確於共犯趙文龍
    在泰國之際，撥打上開行動電話與共犯趙文龍聯絡交付第一
    級毒品海洛因乙節，業據被告於本院審理中供述甚詳，是該
    行動電話屬共犯顧耿光所有，且係供渠等犯罪所用之物，另
    扣案之如附表一、二所示之黑色手提袋、廠牌為ＲＵＦＡ之
    灰黑色手提運動袋、黑色手提行李袋、綠色行李箱各1 個，
    亦屬供運輸毒品所用之物，至扣案之安全拉環乙袋，共犯王
    志達、趙文龍於審理時均表示原係用以固封扣案塑膠罐所用
    ，是自亦屬供共犯王志達、趙文龍運輸毒品所用，然既已取
    下，自無無法與前揭上有殘留第一級毒品海洛因之塑膠罐分
    離之情形，是爰均依毒品危害防制條例第19條第1 項之規定
    ，宣告沒收。又上開物品既經扣案，自無全部或一部不能沒
    收之情形，即無庸依同條項之規定另諭知如全部或一部不能
    沒收時，追徵其價額或以其財產抵償之。被告此次運輸毒品
    ，被告實際自共犯顧耿光取得5 萬元，此據被告於本院審理
    時供述在卷（見本院95年6 月6 日筆錄），自屬被告因本件
    運輸第一級毒品犯罪所得之財物，雖未扣案，惟揆諸前揭說
    明，爰依同條例第19條第1 項規定宣告沒收，如全部或一部
    不能沒收時，以其財產抵償之。又被告雖於本院審理中自承
    運輸第一級毒品海洛因成功後可再分得15萬元之報酬，惟被
    告尚未實際取得該等報酬，自無庸對之宣告沒收。至於共犯
    顧耿光提供予被告之臺灣與泰國間之來回機票，係屬其等進
    行本案運輸毒品犯罪之必要交通支出，非供其等運輸毒品犯
    罪之用，亦非屬被告運輸毒品所得之對價，難認與其等本案
    運輸毒品犯罪有直接關聯性，尚不得依毒品危害防制條例第
    19 條 第1 項規定宣告沒收。
據上論斷，應依刑事訴訟法第299 條第1 項前段，毒品危害防制
條例第4 條第1 項、第18條第1 項前段、第19條第1 項，懲治走
私條例第2 條第1 項、第11條，證人保護法第14第1 項、刑法第
11條、第28條、第55條，判決如主文。
本案經檢察官劉承武到庭執行職務。
中    華    民    國      95    年    6    月  20     日
               刑事第四庭 審判長法  官  黃斯偉
                                法  官  陳心婷
                                法  官  張淑華
以上正本證明與原本無異。
如不服本判決，應於判決送達後10日內向本院提出上訴狀（應附
繕本），上訴於臺灣高等法院。
                                書記官  郭中明
中    華    民    國      95    年    6    月  20     日
附錄論罪科刑法條
毒品危害防制條例第4條第1項
製造、運輸、販賣第一級毒品者，處死刑或無期徒刑；處無期徒
刑者，得併科新臺幣 1 千萬元以下罰金。
附表
┌──┬─────┬─────────┬──────┬───────┐
│    │          │所攜第一級毒品海洛│包裝第一級毒│              │
│標號│ 攜 帶 人 │因之重量、純度等  │品洛因之物品│  其他扣案物  │
├──┼─────┼─────────┼──────┼───────┤
│    │          │淨重一千九百七十五│外包裝為Nutr│黑色手提袋一個│
│一  │ 趙 文 龍 │點五九公克，空包裝│imate Fiber │、廠牌為RUFA之│
│    │          │重八百五十點九二公│之塑膠罐四罐│灰黑色手提運動│
│    │          │克，純度為百分八十│            │袋一個及廠牌為│
│    │          │二點二三，純質淨重│外包裝為Medi│OKWAP之行動電 │
│    │          │一千六百二十四點五│crafts Fish │話一具        │
│    │          │三公克            │OIL之塑罐五 │              │
│    │          │                  │罐          │              │
│    │          │                  │            │              │
│    │          │                  │外包裝為Extr│              │
│    │          │                  │a Plus Pearl│              │
│    │          │                  │CREAM之塑罐 │              │
│    │          │                  │四罐        │              │
├──┼─────┼─────────┼──────┼───────┤
│    │          │淨重二千○五十九點│外包裝為Nutr│黑色手提行李袋│
│二  │ 王 志 達 │五八公克，空包裝重│imate Fiber │一個、綠色行李│
│    │          │九百四十三點０六公│之塑膠罐五罐│箱一個        │
│    │          │克，純度為百分八十│            │              │
│    │          │一點四七，純質淨重│外包裝為Medi│              │
│    │          │一千六百七十七點九│crafts Fish │              │
│    │          │四公克            │OIL之塑罐四 │              │
│    │          │                  │罐          │              │
│    │          │                  │            │              │
│    │          │                  │外包裝為Extr│              │
│    │          │                  │a Plus Pearl│              │
│    │          │                  │CREAM之塑罐 │              │
│    │          │                  │五罐        │              │
└──┴─────┴─────────┴──────┴───────┘


司法院資訊處製作；財團法人民間司法改革基金會備份。
